【裁判字號】    97,交聲,1823
【裁判日期】    970731
【裁判案由】    聲明異議
【裁判全文】
臺灣臺中地方法院交通事件裁定        97年度交聲字第1823號
原處分機關  交通部公路總局臺中區監理所
受處分人    甲○○
即異議人
上列受處分人因違反道路交通管理處罰條例案件，對於交通部公
路總局臺中區監理所中華民國97年6 月11日所為之處分（中監違
字第裁60－GE0000000 號裁決書）聲明異議，本院裁定如下：
    主  文
原處分撤銷。
甲○○不罰。
    理  由
一、原處分意旨略以：異議人即受處分人（下稱受處分人）甲○
    ○於民國97年5 月2 日19時24分許，駕駛車牌號碼2V－5009
    號自小客車，在臺中市○○區○○路與軍福十六路口，因「
    酒後駕車肇事（致人受傷），酒測值達0.75mg/ L 」之違規
    ，經臺中市警察局第五分局東山派出所員警依違反道路交通
    管理處罰條例第35條第1 項第1 款規定舉發。本案公共危險
    罪業經臺灣臺中地方法院檢察署檢察官偵查終結為不起訴確
    定，本所於97年6 月11日以中監違字第裁60－GE0000000 號
    裁決書，處罰鍰新臺幣49,500元整，並吊扣駕駛執照24個月
    （已於97年5 月19日執行吊扣），施以道安講習等語。
二、異議意旨略以：伊因有口臭、火氣大，故有放置李施德霖漱
    口水於車上，經常漱口以維口氣清新；當天伊係於午餐席間
    飲用1 杯38度高粱酒，經休息4 小時後才駕車外出，東山派
    出所員警到場實施酒測前，伊有以「李施德霖」漱口水漱口
    ，未料會導致酒測值如此之高，惟伊確實無酒後駕車等語。
三、按法院受理交通事件，準用刑事訴訟法之規定，道路交通管
    理處罰條例第89條前段定有明文。而按犯罪事實應依證據認
    定，無證據不得認定其犯罪事實；又不能證明被告犯罪者，
    應諭知無罪之判決，刑事訴訟法第154 條第2 項、第301 條
    第1 項分別有明定。又認定不利於被告之事實，須依積極證
    據，苟積極證據不足為不利於被告事實之認定時，即應為有
    利於被告之認定，更不必有何有利之證據；認定犯罪事實所
    憑之證據，雖不以直接證據為限，間接證據亦包括在內，然
    而無論直接或間接證據，其為訴訟上之證明，須於通常一般
    之人均不致有所懷疑，而得確信為真實之程度者，始得據為
    有罪之認定，若其關於被告是否犯罪之證明未能達此程度，
    而有合理性懷疑之存在，致使無從形成有罪之確信，根據「
    罪證有疑，利於被告」之證據法則，即不得遽為不利於被告
    之認定。最高法院分別著有30年上字第816 號、76年台上字
    第4986號判例可資參照。基此，法院於受理違反道路交通管
    理處罰條例案件時，亦應有其適用，易言之，法院於踐行完
    調查證據之程序後，為事實之認定時，如就原處分機關所認
    定之行為人違規事實仍有合理之懷疑，而無法達到確信行為
    人確有該當於道路交通管理處罰條例各該處罰條文之構成事
    件事實時，即應依刑事訴訟上之待證事實「倘有懷疑，則從
    被告之利益作解釋」之證據法則，作對受處分人有利之認定
    。
四、原處分意旨認受處分人甲○○有上開違規情節，固有臺中市
    警察局舉發違反道路交通管理事件通知單1 紙在卷可參；惟
    查，受處分人於前揭時、地，為警施以呼氣酒精濃度測試，
    測得其呼氣酒精濃度值為0.75毫克，認其涉有公共危險罪嫌
    而移送臺灣臺中地方法院檢察署，由於受處分人於該案偵訊
    時辯稱：伊於97年5 月2 日中午飲酒後，返家休息至17時40
    分許始開車出門……伊因有口臭，平日有使用漱口水之習慣
    ，當日伊在員警實施酒測前，有先使用「李施德霖」漱口水
    漱過口，約1 、2 分鐘即進行酒精測試，不知有無影響酒精
    測試結果等語。本件受處分人所涉犯公共危險案件，經承辦
    檢察官經當庭勘驗，其過程暨結果略為：「於97年5 月26日
    當庭勘驗，請被告當庭於當日10時28分許先吹氣確定呼氣中
    無酒精濃度反應後，再以當日留存於警局之『李施德霖』漱
    口水漱口（約10時30分許），之後分別在漱口後之2 至3 分
    鐘（即10時33分）、5 至7 分鐘（即10時37分）、10至12分
    鐘（即10時42分）均吹氣測試，其結果在10時33分之測試結
    果為每公升1.98毫克、在10時37分之測試結果為每公升0.99
    毫克、在10時42分之測試結果則為每公升0.15毫克」，並有
    上揭測試結果有酒精測定紀錄表4 紙附卷可稽，而認定被告
    以『李施德霖』漱口水漱口後，在無其他外力（如清水）介
    入之情形下，在漱口後之10分鐘內確實有酒精濃度之反應（
    由極高至遽降）。並以被告於97年5 月2 日19時24分吹氣之
    酒精測定紀錄表，該次測驗之歸零時間為19時18分，相距約
    6 分鐘。倘被告確實在酒精吹氣測試設備備妥前1 至2 分鐘
    有以『李施德霖』漱口之動作，則至其實際吹氣之時間應約
    8 分鐘，依上揭勘驗結果，因漱口水導致之酒精濃度反應，
    其消退程度退至每公升0.75毫克，應屬可能。從而，被告於
    97年5 月2 日19時24分許所作呼氣酒精濃度測試雖達每公升
    0.75毫克，有酒精濃度測定紀錄單1 紙附卷可稽，但該酒精
    濃度反應有可能係被告事先以『李施德霖』漱口所造成。」
    一節，有臺灣臺中地方法院檢察署檢察官97年度偵字第1143
    7 號不起訴處分書在卷可按。是以，本件酒精濃度反應即有
    可能係受處分人事先以「李施德霖」漱口所造成，其酒精濃
    度測試之結果是否得據為本件裁罰之基礎，本院即認有合理
    之可疑存在，根據上開「罪證有疑，利於被告」之證據法則
    ，此時宜為受處分人有利之認定，尚難單憑原舉發單位上開
    所指情節，即遽認受處分人確有上開違規之事實。
五、綜上所述，依現存證據尚不足認定受處分人於上揭時、地，
    有酒精濃度超過規定標準仍駕車之違規事實，原處分機關逕
    依道路交通管理處罰條例第35條第1 項第1 款及違反道路交
    通管理事件統一裁罰基準表，對異議人為前開裁決，即難認
    為允當。從而，本件聲明異議為有理由，應由本院將原處分
    撤銷，改諭知異議人不罰。
據上論斷，應依道路交通管理處罰條例第87條第2 項，道路交通
案件處理辦法第20條前段，裁定如主文。
中    華    民    國    97    年    7     月    31    日
                  交通法庭      法  官  楊萬益
上正本證明與原本無異。
如不服本裁定應於送達後五日內向本院提出抗告狀。
                                書記官  譚系媛
中    華    民    國    97    年    7     月    31    日


司法院資訊處製作；財團法人民間司法改革基金會備份。
